【裁判字號】    92,聲判,27
【裁判日期】    920324
【裁判案由】    聲請交付審判
【裁判全文】
臺灣臺北地方法院刑事裁定                          九十二年度聲判字第二七號
    聲  請  人
    即  告訴人  甲○○
    代  理  人  許惠月律師
    被      告  乙○○
右列聲請人即告訴人因告訴被告侵占等等案件，不服臺灣高等法院檢察署檢察長駁回
再議之處分（九十二年度上聲議字第一四七號），聲請交付審判，本院裁定如左：
    主  文
聲請駁回。
    理  由
一、按告訴人不服上級法院檢察署檢察長或檢察總長認再議為無理由而駁回之處分者
    ，得於接受處分書後十日內委任律師提出理由狀，向該管第一審法院聲請交付審
    判。法院認為交付審判之聲請不合法或無理由者，應駁回之。刑事訴訟法第二百
    五十八條之一、第二百五十八條之三第二項前段，分別定有明文。
二、本件聲請人即告訴人甲○○以被告乙○○涉犯刑法第三百二十條第一項竊盜罪嫌
    及同法第三百三十九條之二準詐欺罪嫌，向臺灣臺北地方法院檢察署檢察官提出
    告訴，經臺灣臺北地方法院檢察署檢察官偵查後，於九十一年十月三十日以九十
    年度偵字第一一六二五號為不起訴處分後，聲請人不服，聲請再議，經臺灣高等
    法院檢察署檢察長審核後，認原承辦檢察官以被告犯罪嫌疑不足，而依刑事訴訟
    法第二百五十二條第時款為不起訴之處分，經核並無不合，認聲請再議為無理由
    ，而於九十二年一月九日以九十二年度上聲議字第一四七號處分書駁回聲請，有
    卷附臺灣臺北地方法院檢察署檢察官九十年度偵字第一一六二五號不起訴處分書
    、臺灣高等法院檢察署九十二年度上聲議字第一四七號處分書可稽。
三、聲請交付審判意旨略以：查本案另一被告陳建宏於警訊初始明確供稱：「金融卡
    係被告乙○○所提供，並由被告親自提領款項‧‧‧」及事實上被告確有持提款
    卡出面提款即分得半數款項等情以觀，足證被告應有參與竊盜提款卡及詐領款項
    之犯行及犯意，核該二人應具有共犯關係無疑。至於陳建宏事後翻異前供改稱係
    伊一人所為云云，依經驗法則，顯係二人事後勾串擬由其中一人單獨承擔罪責，
    原處分未注意及此，顯有未盡調查之能事。復查，被告與陳建宏係男女朋友關係
    ，若如駁回再議處分般認其二人有互通錢財之情事者，則被告理應對陳建宏之財
    物狀況知之甚詳。是以被告明知金融卡係告訴人所有，而非陳建宏名義，且告訴
    人與陳建宏係鄰居關係，別無其他親誼或財物往來情形，則被告仍持往提領，且
    事後分得一半款項，似此情形，其諉稱不知金融卡為贓物，孰能相信？蓋依經驗
    法則觀之，一般人委託他人領款，該受託人又豈能輕易分得一半之款項？顯見原
    處分及駁回再議之處分，不僅均有未盡調查之能事，其推論更是有違經驗法則。
    本件被告與另一被告陳建宏就竊取金融卡及冒領存款等行為，顯有共犯關係，特
    別是連續冒領存款部分，被告出面持金融卡前去提款及事後分得半數所得贓款等
    節，均係不容否認之事實，且為被告本人所自承，兼之另一被告陳建宏於案發之
    初指述不僅明指被告係提供提款卡之人，亦足證被告本人對持卡冒領存款乙事事
    先已有知情，事後亦出面進行冒領即分得半數贓款，在在均足證被告與陳建宏具
    有共犯關係云云。
四、按當事人或證人於案發時之供述較少權衡利害得失或受他人干預，依經驗法則，
    較之事後翻異之詞為可信，此即所謂案重初供，故除可證明其更異之詞與事實相
    符或其初供係虛偽者外，自不得任意捨棄初供而不採。固有最高法院八十二年度
    台上字第五三一一號裁判要旨可資參照。惟刑事訴訟法第一百五十六條第二項規
    定被告之自白不得作為有罪判決之唯一證據，仍應調查其他必要之證據，以察其
    是否與事實相符。其立法意旨乃在防範被告自白之虛擬致與真實不符，故對自白
    在證據上之價值加以限制，明定須藉補強證據以擔保其真實性。又利用共同被告
    之共犯或非共同被告之共犯之自白或其他不利於己之陳述，為認定被告犯罪之證
    據，不特與利用被告自己之自白作為其犯罪之證明同有自白虛偽性之危險，亦不
    免有嫁禍於被告而為虛偽供述之危險，自亦不得以其自白或不利於己之陳述作為
    被告有罪判決之唯一證據，仍應調查其他補強證據，以察其是否與事實相符，並
    非絕對可由法院自由判斷該共犯之自白之證明力（最高法院九十一年度台上字第
    六○八五號裁判要旨參照）。本件聲請人指訴被告與共同被告陳建宏（現經本院
    以九十二年度易字第六八號審理中）共同涉犯竊盜及準詐欺罪嫌，係以共同被告
    陳建宏於警局初訊中明確供稱：「金融卡係被告乙○○所提供，並由被告親自提
    領款項‧‧‧」及被告有持提款卡提款並分得半數款項之事實，資為論據；惟共
    同被告陳建宏之供述如何，攸關其刑責範圍及有無之認定，被告與陳建宏之立場
    顯係立於利害關係人之相對立位置，共同被告陳建宏之供述不免有為脫免自己刑
    責或嫁禍本件被告，而為虛偽供述之危險。是聲請人徒以「案重初供」為由，指
    稱被告涉犯竊盜及準詐欺罪嫌云云，忽略陳建宏警局初訊趨功避禍之虛偽危險性
    ，參諸前揭裁判要旨所揭示之證據法則，難謂允當。
五、第查：
（一）眾所周知金融卡類於信用卡，輕薄體小，便於攜帶隱藏，且可供外出時提款之
      不時所需，故除非顯然預見倘持有金融卡出門將遭他人剝奪持有造成損失，否
      則以金融卡仍須鍵入密碼而言，攜帶金融卡出門之安全性甚高，當不致造成持
      有人之重大負擔，單純以遠行攜帶不便為由，將金融卡託付他人保管，實是前
      所未聞。本件另案被告陳建宏為警查獲其曾委託他人持聲請人之金融卡多次前
      往自動櫃員機提款後，就其如何持有該金融卡一情，於警局初訊中供稱：「當
      時我陪同楊女至該處領錢後，楊女告訴我說，她要去新竹找其媽媽，所以身上
      不宜帶太多東西，所以就將右記金融卡交予我保管」（見偵查卷第十頁），供
      稱被告因欲前往新竹探母，而以身上不宜帶太多東西為由，託其保管，所述不
      僅與經驗法則有異，且顯係對其自己有利之辯解，基於共同被告自白虛偽之危
      險性，自不得逕予採信。聲請人無視共同被告陳建宏警局初訊之虛偽不可信處
      ，堅稱該金融卡係被告交予陳建宏或與陳建宏共同竊盜取得云云，尚嫌無據。
      況查聲請人所有之上開金融卡，係在其台北縣新店市○○路一一四號二樓住處
      失竊一情，業據聲請人於偵查中指訴：「（問：你家被竊是一三七號，還是一
      一四號？）是一一四號那裡。‧‧‧（問：鎖匙有無遺失過？）有，是我的」
      等語綦詳（見臺灣臺北地方法院檢察署九十年度偵字第一一六二五號偵查卷第
      十八頁反面），與同案被告陳建宏事後於偵查中自白其住在聲請人住處樓上即
      台北縣新店市○○路一一四號三樓時，因拾得聲請人居處之鑰匙，乃利用鑰匙
      侵入聲請人住宅竊取金融卡等財物之竊盜情節，核屬一致（同上偵查卷第八十
      六頁正面至八十八頁正面），而堪信陳建宏確有利用拾獲之鑰匙侵入聲請人住
      宅竊取金融卡等財物之犯行。益徵陳建宏於警局初訊中所辯被告於提款後因欲
      前往新竹探母而託其保管上開金融卡云云一節，確屬臨訟推諉卸責之詞。職此
      ，同案被告陳建宏之警局初訊既有此等足認與經驗法則之瑕疵，其事後於偵訊
      中關於如何侵入聲請人住宅竊取金融卡等財物之自白，又與聲請人指訴鑰匙遺
      失及財物遭竊之情節一致，自足推翻同案被告陳建宏上開警局初供之真實性。
（二）另者，男女朋友於交往期間，錢財互通有無，確屬常情，為愉悅對方，餽贈價
      值不菲之財物，更是迭有所聞。交往中之雙方對於彼此財務狀況瞭若指掌之情
      形，雖非無有，然個人財產究屬私密之個人隱私，社會上騙財騙色之情節，亦
      非無聞，對方如何取得財產，置產情形，縱雙方相處時間非短，亦非易於全盤
      瞭解。本件聲請意旨以上開臺灣高等法院檢察署九十二年度上聲議字第一四七
      號處分書謂：「被告‧‧二人‧‧係為男女朋友關係，錢財互通有無亦屬人情
      之常」等語，遽指「被告理應對陳建宏之財物狀況知之甚詳」云云，其推論悖
      離社會通常一般經驗法則，不免失之無據。遑論個人之犯罪行為，攸關其立足
      社會信用上關於品行、名譽及資力之負面評價，犯罪所得更係不名譽行為之直
      接證明，以贓物孝敬父母、餽贈親友，而未將財物取得來源據實告以父母、親
      友，應非罕見。聲請人以「一般人委託他人領款，該受託人又豈能輕易分得一
      半之款項」為由，遂稱被告對於陳建宏所持有之金融卡係竊盜取得之贓物，應
      知之甚詳云云，實有漠視被告與陳建宏為交往中之「男女朋友關係」，與「一
      般人」委託他人領款有異之弊，難認足取。
（三）又按事實之認定，應憑證據，如未能發現相當證據，或證據不足以證明，自不
      能以推測或擬制之方法，以為裁判基礎（最高法院四十年台上字第八六號判例
      參照）。而告訴人之告訴，係以使被告受刑事追訴為目的，其指訴是否與事實
      相符，仍應調查其他證據，以資審認，必被害人所述被害情形，無瑕疵可擊，
      且就其他方面調查，又與事實相符，始足據為有罪判決之基礎；告訴人之指訴
      ，係以使被告判罪處刑為目的，故多作不利於被告之陳述，自不得以其指訴為
      被告犯罪之唯一證據（最高法院八十一年度台上字第三五三九號、八十四年度
      台上字第五三六八號裁判意旨參照）。從而，既無積極證據足證被告出面代陳
      建宏提款之際，確已明知該金融卡係竊盜取得之贓物，其受託代為取款之行為
      ，性質上與單純作為陳建宏詐取財物之犯罪「工具」即屬無異，縱事後分得所
      提款項之一半，亦不過交往男女之相互餽贈，基於刑罰採行意思責任主義之要
      求，尚不得以被告有出面提款及取得款項之客觀行為，驟為認定被告有罪之證
      據。
六、綜上各點，臺灣高等法院檢察署檢察長審酌偵查卷附相關證據資料後，因認無證
    據足證被告主觀上有與同案被告陳建宏共犯竊盜之客觀行為或共犯準詐欺罪之主
    觀認識，乃認臺灣臺北地方法院檢察署原承辦檢察官以被告犯罪嫌疑不足，依刑
    事訴訟法第二百五十二條第十款為不起訴處分，經核並無不合一節，應屬的論。
    且查臺灣高等法院檢察署檢察長對於如何認定同案被告陳建宏警訊初供之不可信
    採，及無證據證明被告涉犯前揭犯罪之理由，又已於處分書中詳加敘述，並具體
    指明所憑之論據，聲請人猶任加指摘駁回再議聲請之處分不僅未盡調查之能事，
    推論亦有違經驗法則，非有理由，應予駁回。
七、依刑事訴訟法第二百五十八條之三第二項前段，裁定如主文。
中    華    民    國      九十二        年      三      月    二十四    日
                                        臺灣臺北地方法院刑事第六庭
                                            審判長法  官  黃  俊  明
                                                  法  官  黃  程  暉
                                                  法  官  吳  秋  宏
右正本證明與原本無異。
                                                  書記官  林  碧  華
不得抗告
中    華    民    國      九十二      年      三      月      二十四    日


司法院資訊處製作；財團法人民間司法改革基金會備份。
